【裁判字號】    99,消債清,53
【裁判日期】    991130
【裁判案由】    清算事件
【裁判全文】
臺灣屏東地方法院民事裁定            99年度消債清字第53號
聲  請  人
即 債 務人  陳坤進
上列當事人聲請消費者債務清理事件，本院裁定如下：
    主  文
債務人陳坤進自中華民國九十九年十一月三十日中午十二時起開
始清算程序。
命司法事務官進行本件清算程序。
    理  由
一、按更生方案未依消費者債務清理條例第59條、第60條規定可
    決時，除有同條例第64條規定之情形外，法院應以裁定開始
    清算程序，同條例第61條定有明文。又法院開始清算程序之
    裁定，應載明其年、月、日、時，並即時發生效力；法院裁
    定開始更生或清算程序後，得命司法事務官進行更生或清算
    程序，同條例第16條第1 項、第83條第1 項亦分別定有明文
    。
二、經查：聲請人即債務人前向本院聲請更生，本院以98年度消
    債更字第116 號裁定准予開始更生程序在案，業經本院核閱
    全卷屬實。而聲請人先前所提更生方案未獲全體債權人可決
    ，為其所不爭執，再審酌聲請人雖無固定工作，然為軍職退
    伍目，除每半年可領取退休俸外，每年年終更有年終慰問金
    可領取，全年合計約有新臺幣（下同）420,000 元之所得，
    平均每月所得約35,000元，故其有固定收入應可認定。又聲
    請人主張每月必要生活費用高達17,000元，僅得提出每月清
    償18,000元之更生方案云云。然查，債務人之最低生活費用
    應依據內政部社會司公布之99年屏東縣每人每月最低生活費
    為9,829 元計算，其尚餘有約7,171 元可資運用，又其名下
    雖無不動產，惟經本院職權調查其配偶陳惠貞名下有房屋（
    門牌號碼為屏東縣屏東市○○街31號），堪認債務人無庸租
    屋居住、亦無須負擔房租支出之費用；又債務人患有陳舊性
    腦中風及糖尿病之慢性疾病，而上開疾病均係屬全民健康保
    險給付範圍內，其所需支付之醫療費用甚微，以上開所餘之
    7, 171元應已足供其運用；況債務人之配偶現仍於屏東縣議
    會任職收入穩定，每月有30,534元之薪資，亦足夠支付每月
    8, 000元之房屋貸款，自無庸債務人為其分擔、或代為繳納
    ，否則將造成「為他人履行債務；而自身債務則藉由更生程
    序來免除」之不合理結果；而債務人不但未主動陳報本院其
    配偶名下有不動產之事實，更訛言其有租賃之而謊報房屋支
    出，嗣又將其謊報之房屋支出金額5,000 元改列其為配偶負
    擔之房貸。綜上，債務人目前顯有提高還款成數之期待可能
    ，且債務人未確實陳報財產狀況似有隱匿財產之嫌，顯見債
    務人意圖利用消費者債務條例之規定以逃避償債義務，尚難
    認其所提之更生方案條件係屬公允，則本件自不符合得由法
    院逕以裁定認可更生方案之要件。是以聲請人所提之更生方
    案既未經法院予以認可，且查無消費者債務清理條例第64條
    所定之情形，揆諸前揭說明，自應由本院裁定開始清算程序
    。
三、依消費者債務清理條例第11條第1 項、第83條第1 項、第16
    條第1 項，裁定如主文。
中    華    民    國    99    年    11    月    30    日
                        民事庭  法  官  陳怡先
上為正本係照原本作成。
本件不得抗告。
本件裁定公告日期為99年11月30日。
中    華    民    國    99    年    11    月    30    日
                            書  記  官  鄭靜芳

司法院資訊處製作；財團法人民間司法改革基金會備份。
